最高法院刑事判決            一○○年度台上字第五九九○號
上  訴  人  李諺霖（原名李成學）
上列上訴人因妨害性自主等罪案件，不服台灣高等法院中華民國
一○○年九月十三日第二審判決（一○○年度侵上訴字第一七○
號，起訴案號：台灣板橋地方法院檢察署一○○年度偵字第二四
八號），提起上訴，本院判決如下：
    主  文
上訴駁回。
    理  由
一、妨害性自主部分：
按刑事訴訟法第三百七十七條規定，上訴於第三審法院，非以判
決違背法令為理由，不得為之。是提起第三審上訴，應以原判決
違背法令為理由，係屬法定要件。如果上訴理由書狀並未依據卷
內訴訟資料，具體指摘原判決不適用何種法則或如何適用不當，
或所指摘原判決違法情事，顯與法律規定得為第三審上訴理由之
違法情形，不相適合時，均應認其上訴為不合法律上之程式，予
以駁回。本件上訴人李諺霖上訴意旨略稱：(一)、告訴人Ａ女（警
卷代號00000000號，已成年，真實姓名詳卷）於歷次訊問，對事
發之經過，分別表示「無記憶」或「無印象」，伊顯有可能在酒
醉狀態下，隨口允諾上訴人拿取伊錢包中之金錢支付旅館費用，
並主動要求幫上訴人手淫。(二)、Ａ女搭上上訴人所駕車輛時，猶
能清楚告知伊住家所在地點，於發現未攜帶鑰匙時，尚能打電話
找尋鎖匠，顯見並未達酒醉不省人事之程度。(三)、自Ａ女外陰部
、陰道深處所採集之ＤＮＡ經鑑定與上訴人之Ｙ染色體ＤＮＡ－
ＳＴＲ型別相符，但可能係替上訴人手淫後，再撫摸自己陰部導
致沾染云云。
惟查：原判決綜合全案卷證資料，本於事實審法院採證認事之職
權，認定上訴人為營業小客車之司機，於民國九十九年十一月二
十五日凌晨四時許，在○○市○○區○○路「○○○」ＫＴＶ前
，搭載Ａ女及其友人，嗣Ａ女之友人先下車離去，上訴人續依Ａ
女指示，駕車前往Ａ女位於○○市○○區之住處，途中Ａ女酒醉
多次嘔吐，於抵達後，Ａ女因無法尋得鑰匙，撥打電話尋找鎖匠
亦未果，嗣因酒精發作昏沉倒於車上。上訴人見狀，竟基於乘機
性交之犯意，於同日上午四時五十分，將之載往○○市○○區○
○街十八號○○汽車旅館一一五號房，於停妥車輛並關閉車庫鐵
門後，攙扶Ａ女進入二樓房間，利用Ａ女酒醉、意識不清且行動
無法自主，處於相類於精神障礙而不知抗拒之狀態，脫去Ａ女全
身衣物，拆開該旅館所備置之保險套，套用於生殖器上後進入Ａ
女陰道，乘機對之性交得逞。上訴人隨即將Ａ女身分證交予該旅
館櫃檯員工即證人謝○明，囑咐於Ａ女退房時返還，便駕車離去
。嗣謝○明撥打電話至房間詢問，Ａ女聞聲驚醒，發覺全身赤裸
，身處不明汽車旅館內，經請求協助報警處理，始察悉上情等情
。因而撤銷第一審關於乘機性交部分之科刑判決，改判仍論處上
訴人乘機性交罪刑。已依據卷內資料，說明其所憑之證據及認定
之理由。對於上訴人所為之辯解，併敘明：Ａ女就上訴人於前揭
時、地，對之利用酒醉意識不清，不知抗拒而為性交之事實，於
偵查中指訴綦詳。Ａ女外陰部及陰道深部殘留之ＤＮＡ，與上訴
人之Ｙ染色體ＤＮＡ－ＳＴＲ型別相符，內褲褲底內層處之Ｙ染
色體ＤＮＡ－ＳＴＲ型別為混合型，不排除來自混有上訴人或與
其具有相同父系血緣關係之人等情，有鑑定書可按。又上訴人搭
載Ａ女至上揭旅館，至離開之期間，並無其他人進入該房間，已
經謝○明證述在卷，可排除前揭檢體上之男性ＤＮＡ，來自上訴
人以外與其具有相同父系血緣關係之其他人，是上揭檢體內之Ｙ
染色體應來自上訴人無誤，且上訴人之身體應有接觸Ａ女之外陰
部、陰道深處至明。警方復在上揭旅館房間床邊地面，發現經拆
封之保險套外包裝一個（未發現保險套），該外包裝上所採之指
紋，核與上訴人左拇指指紋相符，有現場勘察報告及採證照片、
鑑定書可稽。上訴人於第二次偵查、第一審及原審，均坦承有拆
開該保險套包裝並將自己長褲脫下翻開內褲屬實。因認上訴人與
Ａ女性交時，雖戴用保險套，但其精液以外之體液仍有沾染於Ａ
女之陰道內。上訴人另供稱：與Ａ女本不相識，亦無宿怨云云，
則Ａ女應無犧牲己身名節而誣指上訴人之必要。再佐以勘察報告
及照片，見現場床邊右側地面垃圾桶內之衛生紙有疑似嘔吐物。
上訴人供稱：於車行至○○區○○路與○○路口時，Ａ女多次向
其索取塑膠袋，途中並吐過很多次，其後至旅館時，其見Ａ女好
像不能走路，所以將之攙扶進旅館房內，進入後Ａ女就進入浴室
嘔吐，因見Ａ女吐得很痛苦，就建議到床上躺一下等語。綜上，
認Ａ女於上車至到達伊○○住處、致電鎖匠時，雖尚有意識，嗣
嘔吐漸劇，並逐漸陷於意識不清狀態，遂對於其後在旅館房間內
之情況，完全不復記憶，是於偵、審過程中，經問及上訴人長相
、有無遭脫去衣物、遭撫摸等問題，均答稱：「無記憶」或「無
印象」。又上訴人坦承有使用手機對Ａ女拍攝裸照，但隨後已刪
除一事；衡情，Ａ女若非當時已處於意識不清之狀態，殊無任由
素昧平生之上訴人拍攝裸照之理。足證Ａ女於旅館房間內已意識
不清，無可能幫上訴人手淫。另參酌謝○明所證：撥電話至一一
五號房詢問身分證如何歸還之事，Ａ女回撥詢問旅館有無監視錄
影機、計程車資料及要求報警等語，可證Ａ女上揭指訴，與事實
相符。因認上訴人確有本件乘機性交犯行，而以上訴人所辯係Ａ
女主動為其手淫云云，乃飾卸之詞，不可採信等情，已逐一說明
及指駁。上訴意旨對於原判決所為前揭論斷，並未依據卷內資料
，具體指摘有何違背法令情形。且按事實之認定與證據之取捨，
乃事實審法院之職權，苟其事實之認定及證據之取捨，並不違背
經驗法則與論理法則，即不容任意指為違法而執為上訴第三審之
理由。上訴意旨所為上開指陳，係對於原判決已說明事項及屬原
審採證認事職權之適法行使，持憑己見而為不同之評價，且重為
事實之爭執，自與法律規定得為第三審上訴理由之違法情形，不
相適合。其關於此部分之上訴不合法律上之程式，應予駁回。
二、竊盜部分：
按上訴得對於判決之一部為之；未聲明為一部者，視為全部上訴
；又刑事訴訟法第三百七十六條所列各罪之案件，經第二審判決
者，不得上訴於第三審法院，刑事訴訟法第三百四十八條第一項
、第三百七十六條定有明文。本件上訴人因妨害性自主等罪案件
，不服原審判決，提起上訴，並未聲明為一部上訴，自應視為全
部上訴。惟原判決關於依刑法第三百二十條第一項論處上訴人竊
盜罪刑部分，核屬刑事訴訟法第三百七十六條第二款之案件，依
首開說明，既經第二審判決，自不得上訴於第三審法院，上訴人
猶對此部分提起上訴，顯為法所不許，應併予駁回。
據上論結，應依刑事訴訟法第三百九十五條前段，判決如主文。
中    華    民    國  一○○  年   十一   月    三    日
                      最高法院刑事第十二庭
                          審判長法官  陳  世  雄  
                                法官  張  祺  祥  
                                法官  宋      祺  
                                法官  惠  光  霞  
                                法官  周  盈  文  
本件正本證明與原本無異
                                      書  記  官  
中    華    民    國  一○○  年   十一   月    七    日
                                                      K